【裁判字號】    88,易,1461
【裁判日期】    890124
【裁判案由】    侵占
【裁判全文】
臺灣嘉義地方法院刑事判決                        八十八年度易字第一四六一號
    公訴人  臺灣嘉義地方法院檢察署檢察官
    被  告  乙○○
右列被告因侵占案件，經檢察官提起公訴（八十八年度偵字第四五五八號），本院判
決如左：
    主  文
乙○○無罪。
    理  由
一、公訴意旨略以：被告乙○○係金育泰國際有限公司（以下簡稱金育泰公司）負責
    人（應係實際負責人之誤），受他人委託辦理外勞雇用、代辦離境完稅等業務，
    民國八十六年六月十四日，林士榮、邱敬夫婦雇用之菲律賓籍外勞甲○○○○○○ ○○TR
    ELLA ROSARIO（應係甲○○○○○○ ○○TRELLA DEL ROSARIO之誤）委由該公司辦理所得
    稅申報，乙○○竟意圖為自己不法所有，於該公司會計羅鈺麗將外勞委託代繳之
    款項新台幣（下同）三萬元存入該公司僅有使用之乙○○名下之亞太商業銀行嘉
    義分行000000－0－0活期蓄存款帳戶後，於知悉上開外勞無須繳交八十
    五年度所得稅後，竟未將該款項歸還，反予侵占入己，嗣於八十七年十一月間結
    束營業他往，八十八年三月間上開外勞工作期滿即將離境，詢問後始發現上情，
    因認被告涉犯刑法第三百三十六條第二項業務侵占罪嫌云云。
二、公訴人認被告涉犯業務侵占犯行，無非係以：告訴人即上開外勞指訴甚明，核與
    雇主邱敬、林士榮所供相符，又被告經營金育泰公司卻指示會計使用自己名下之
    帳戶，且被告亦供稱取款印鑑由伊本人管，取款時必須由伊本人或其妻蓋用印鑑
    始可取款，則其對於自己帳戶內之款項豈能推諉不知？何況當時任職會計羅鈺麗
    亦供稱取稅款係被告要求員工照辦，且已向被告告知應歸還而被告卻未退還等情
    ，被告如無意侵占，豈會於經屢次要求，且本件偵查數月間，仍一再推諉卸責。
    足認其有不法所有意圖，此外，復有財政部台灣省國稅局嘉義縣分局函、收據、
    存摺、會計提款明細表、工作進度日報表影本等可佐等，為其論據。
三、按犯罪事實應依證據認定之，無證據不得推定其犯罪事實，又不能證明被告犯罪
    者，應為無罪判決之諭知，刑事訴訟法第一百五十四條、第三百零一條第一項前
    段定有明文。所謂犯罪事實之證據，係指足以認定被告確有犯罪行為之積極證據
    而言，該項證據且須適合被告犯罪事實之認定，始得採為斷罪資料，有最高法院
    二十九年上字第三一○五號、五十三年台上字第二七五○號判例足資參照，次按
    事實之認定，應憑證據，如未能發現相當證據，或證據不足以證明，自不能以推
    測或擬制之方法，為裁判基礎；告訴人之告訴，係以使被告受刑事追訴為目的，
    是其陳述是否與事實相符，仍應調查其他證據以資審認。（最高法院四十年台上
    字第八十六號、五十二年台上字第一三○○號判例參照）。
四、訊據被告乙○○否認有何侵占犯行，辯稱該事務係會計辦理，伊不知情等語。經
    查：
    (一)證人即雇主林士榮於警訊時陳稱：「她（指甲○○○○○○ ○○TRELLA DEL ROSARIO）
      是八十五年三月二十五日入境的，所得稅是委任引進該外勞的金育泰公司向國
      稅局申報的。」、「金育泰公司在八十六年六月十四日向我收取了三萬元說是
      要申報外勞八十五年度所得稅，那是羅鈺麗通知我們，我們把錢寄給羅鈺麗的
      ，：。」等語（見警卷第四頁正面最後一行、反面最後二行），而證人即外籍
      勞工甲○○○○○○ ○○TRELLA DEL ROSARIO於警訊時陳稱：「在我入境後金育泰國際
      公司，就有要我簽署一份文件，內容是所得稅的算法，說我每月必須付薪資所
      得稅給中華民國政府國稅局，入境後的第一個月到第六個月的稅率為百分之二
      十，第七個月以後為百分之十，所以金育泰公司就要我老闆林士榮前六個月每
      月自我的薪資扣三千元，第七個月起每月扣一千五百元所得稅款，金育泰公司
      並曾告訴我說如剩餘的錢，在我工作期滿後退還給我。：：。」等語（見警卷
      第六頁反面），足認金育泰公司確有受林士榮之委託代為辦理外籍勞工之完稅
      手續，其相互間存在有民事委任關係，允無疑義。
    (二)又證人即金育泰公司會計羅鈺麗於警訊時證稱：「因金育泰公司並未以公司名
      義開立帳戶，所以，公司的財務金錢進出都是使用乙○○的帳戶，我負責保管
      帳簿和支票，印章則由乙○○本人保管，要替外勞完稅時，如繳納金額比較少
      時就用公司零用金支出，金額超過零用金，必須先行簽報予乙○○批可後，他
      才會蓋提款單的印章讓我去領錢的。」等語（見警卷第二頁反面第五至九行）
      ，再徵諸，卷附之收據（警卷第十五頁），其上載明『林士榮先生委任金育泰
      國際有公司代辦菲律賓外籍家庭幫傭一名，代理申報八十五年外僑薪資綜合所
      得稅完稅申報手續，本公司收取費用如下：：：總金額三萬元。』等字樣觀之
      ，並佐以上開證人即外籍勞工甲○○○○○○ ○○TRELLA DEL ROSARIO於警訊時所為證
      詞，堪認金育泰公司於受委託時，並不知外勞應繳交之稅款數額，而須待確實
      申報後始得確定，乃預先向雇主林士榮收取完稅申報手續之費用，並於外勞工
      作期滿離境前辦理完稅手續後，再將預先所收之繳稅餘款退還給外籍勞工甚明
      。惟金錢貨幣為種類之債，上開費用於雇主委託金育泰公司並交付後，即應屬
      金育泰公司所有，金育泰公司依債之關係僅負有辦理委託事項（即申報完稅手
      續）及退還繳稅餘款之義務而已。況金育泰公司確有於八十六年六月十八日、
      八十七年十一月二十四日、八十八年二月九日，分別向財政部台灣省南區國稅
      局嘉義縣分局提出申報書辦理繳稅事項，此有各該年度之申報卡影本在卷可佐
      ，故被告於外勞離境時未將繳稅餘款退還，乃屬債務不履行之民事問題，尚難
      遽認被告有何易持有為所有之侵占犯行。至於林士榮所交付之面額三萬元支票
      ，雖係存入被告帳戶內提示兌現，然被告既為金育泰公司之實際負責人，此亦
      經證人羅鈺麗陳述明確，此部分行為應屬被告與金育泰公司內部財產管理之問
      題，又無證據足認被告有何不法，且非本件起訴之事實，本院自不得加以審究
      ，且被告亦已代表金育泰公司退還前開所繳之三萬元款項，有收據單影本附卷
      可憑，亦難認被告初始有何不法所有之意圖。
    綜上所述，本件應屬委任關係所生之民事糾紛，尚難僅憑被告未即時將繳稅餘款
    退還，遽認被告有何侵占犯行，從而，被告被訴業務侵占罪嫌，應屬不能證明，
    此外復查無其他積極證據足資證明被告有何業務侵占犯行，揆諸首開說明，不能
    證明被告犯罪，自應為無罪之諭知。
據上論斷，應依刑事訴訟法第三百零一條第一項判決如主文。
本案經檢察官林世芬到庭執行職務
中      華      民      國    八十九    年      一      月    二十四    日
                                      臺灣嘉義地方法院刑事第三庭
                                          法  官  彭  政  章
右正本證明與原本無異。
如不服本判決，應於判決送達後十日內向本院提出上訴狀( 應附繕本 )。
中      華      民      國    八十九    年      一      月    二十四    日
                                          書記官  洪  麗  惠


司法院資訊處製作；財團法人民間司法改革基金會備份。
